【裁判字號】    95,上易,780
【裁判日期】    950809
【裁判案由】    侵占
【裁判全文】
臺灣高等法院刑事判決                 95年度上易字第780號
上  訴  人  臺灣桃園地方法院檢察署檢察官
即  被  告  甲○○
上列上訴人因侵占案件，不服臺灣桃園地方法院94 年度易字第
1443號，中華民國95年3月13日第一審判決（起訴案號：臺灣桃
園地方法院檢察署94年度調偵字第494號），提起上訴，本院判
決如下：
    主  文
上訴駁回。
    事  實
一、甲○○（原名李蘭芬）原任職於同興旅行社有限公司（下稱
    同興旅行社），自民國（下同）93年1月1日起負責至銀行提
    領信用卡銀行核撥客戶以信用卡支付之團費，為從事業務之
    人，竟基於意圖為自己不法所有之概括犯意，於93年 8月17
    日至華南商業銀行領取同興旅行社帳戶內款項時，發現同興
    旅行社員工廖月霞將客戶李美智所應支付之費用新臺幣（下
    同）41,000元誤刷為410,000元，因而產生369,000元之差額
    ，遂未將前開差額繳回同興旅行社，而擅將該款侵占挪為己
    用。再於同年9 月6日、9月9日、9月10日亦分別自前開華南
    商業銀行帳戶中提領19,000元、89,000元、97,058元後，僅
    於同年9 月10日將其中97,000元存入中興商業銀行復興分行
    同興旅行社帳戶內，而將其餘108,058 元侵占入己。嗣於同
    年9 月10日因廖月霞發現前開誤刷客戶費用後，始查知上情
    。
二、案經同興旅行社訴請臺灣桃園地方法院檢察署檢察官偵查起
    訴。
    理  由
一、訊據上訴人即被告甲○○僅坦承侵占93年8 月17日之誤刷信
    用卡之差額款項，但矢口否認侵占93年9 月份領取之款項，
    辯稱：93年9 月份領取之款項其中一筆有繳回公司，另二筆
    有交給公司業務員莊芷仙，因這二筆是她客人刷的錢，所以
    交給她，伊並未侵占云云。惟查上揭事實，業據被告於偵查
    、原審坦承不諱（分見94年度調偵字第494 號卷第11、31頁
    ，原審卷第14、32、33頁），核與告訴人同興旅行社代理人
    廖月霞於警詢、偵查中指訴，及同興旅行社代表人戴金平到
    院證述情節相符，並有華南商業銀行存款往來明細表、華南
    銀行商業特約商店對帳單及手續費收據、中國信託信用卡消
    費明細暨收費收執表、華南商業銀行銀行存摺、中興商業銀
    行存摺、和解書等影各1份在卷可佐。被告所辯93年9月份領
    取之款項其中二筆有交給公司業務員莊芷仙云云，未據提出
    任何書證可供核憑查證，且該二筆款項亦為被告所侵占，業
    據其於偵查中、原審供承在卷，已如前述，上開所辯，顯係
    事後翻異卸責之詞，不足採信。本件被告侵占之事證明確，
    犯行洵堪認定，應依法論科。
二、查被告任職於同興旅行社，並負責至銀行提領信用卡銀行核
    撥客戶刷信用卡支付之團費，並應交予同興旅行社，為從事
    業務之人，核其所為，係犯刑法第336條第2項之業務侵占罪
    。被告行為後，刑法第56條連續犯之規定，業於94年1月7日
    修正公布刪除，並於95年7月1日施行，則被告之犯行，因行
    為後新法業已刪除連續犯之規定，此刪除雖非犯罪構成要件
    之變更，但顯已影響行為人刑罰之法律效果，自屬法律有變
    更，依新法第2條第1項前段之規定，比較新、舊法結果，應
    適用較有利於被告之行為時法律即舊法論以連續犯（最高法
    院95年第8 次刑事庭會議決議參照）。故被告先後多次之侵
    占犯行，時間緊接，觸犯構成要件相同之罪名，顯係基於概
    括之犯意反覆為之，為連續犯，應依修正前刑法第56條之規
    定論以一罪，並加重其刑。至刑法第336條第2項之業務侵占
    罪關罰金刑部分，依修正後刑法施刑法第1條之1規定：「中
    華民國94年1月7日刑法修正施行後，刑法分則編所定罰金之
    貨幣單位為新台幣。94年1月7日刑法修正時，刑法分則編未
    修正之條文定有罰金者，自94年1月7日刑法修正施行後，就
    其所定數額提高為30倍。但72年6 月26日至94年1月7日新增
    或修正之條文，就其所定數額提高為3 倍。」經比較新舊法
    結果，刑度相同，依刑法第2條第1項前段規定，應適用修正
    前規定論處。又行為後法律有變更者，依修正前刑法第2 條
    第1 項之規定，以適用裁判時法為原則，如行為時法有利於
    行為人，則例外適用行為時法；依修正後刑法第2條第1項規
    定，以適用行為時法為原則，惟如裁判時法有利於行為人，
    則例外的適用裁判時法。以往實務見解，認原判決未及比較
    適用新舊法時，上訴後，雖比較結果以舊法有利於行為人，
    而原判決別無其他撤銷事由，仍應由本院以此為由撤銷改判
    。惟修正後之規定係以適用行為時法為原則，因此原判決雖
    未及比較適用，然上訴本院後，經比較新舊法，行為後之法
    律並非較有利於行為人，仍應適用行為時法，則原判決適用
    行為時法即無不當，自不構成撤銷之事由，併此敘明。
三、原審以被告犯罪事證明確，適用刑法第336條第2項、修正前
    刑法第56條，罰金罰鍰提高標準條例第1 條，並審酌被告為
    圖己利，竟利用職務之便，連續侵占公司款項，侵占金額高
    達40餘萬元，迄今尚差375780元未返還，對同興旅行社所生
    損害非輕，並衡其素行、智識程度、犯罪動機、手段，及犯
    罪後後坦承犯行，態度尚稱良好等一切情狀，量處有期徒刑
    8 月，經核其認事用法均無違誤，量刑亦屬妥適。被告上訴
    意旨，否認部分犯行，並請求緩刑云云。惟查：被告與告訴
    人同興旅行社之代表人廖月霞於94年10月28日簽立和解書，
    並約定被告自94年11月25日，每月25日存進告訴人之華南銀
    行帳戶2 萬元，共計尚欠侵占款項432780元元，然被告僅分
    別於94年12月2 日、95年1月6日、1月25日、2月24日先後清
    償1 萬元、1萬2千元、3萬元、5千元，共還告訴人5萬7千元
    ，此有告訴人提出之和解書及上開存摺影本附卷可稽，且被
    告於本院亦供承自原審判決後即未再履行和解內容，是被告
    侵占金額高達40餘萬元與其所還之5萬7千元顯不相當，自難
    認其有積極處理善後，爰仍維持原審所量之刑，亦不宜宣告
    緩刑。是被告上訴為無理由，應予駁回。
據上論斷，應依刑事訴訟法第368條，判決如主文。
本案經檢察官田炳麟到庭執行職務。
中    華    民    國    95    年    8     月    9     日
                  刑事第10庭    審判長法  官  劉景星
                                      法  官  陳博志
                                      法  官  李春地
以上正本證明與原本無異。
不得上訴。
                                      書記官  蘇秋
中    華    民    國    95    年    8     月    10    日
附錄：本案論罪科刑法條全文
中華民國刑法第336條第2項：
對於業務上所持有之物，犯前條第1項之罪者，處6月以上5年以
下有期徒刑，得併科3千元以下罰金。


司法院資訊處製作；財團法人民間司法改革基金會備份。
